臺北高等行政法院判決　　　　　　　　　　　　　　　九十三年度簡字第三六八號
　　原　　　告　甲○○
　　被　　　告　財政部臺北市國稅局
　　代　表　人　張盛和（局長）
　　訴訟代理人　乙○○
右當事人間因綜合所得稅事件，原告不服財政部中華民國九十二年一月七日台財訴字
第○九一○○六三○七六號訴願決定（案號：第00000000號），提起行政訴
訟。本院判決如左：
　　主  文
原告之訴駁回。
訴訟費用由原告負擔。
　　事  實
一事實概要：緣原告民國（下同）八十七年度綜合所得稅結算申報，與其配偶張瑞霞
  所得分開申報並短漏報其本人營利所得計新臺幣（下同）一五九、四九○元（下稱
  系爭營利所得），短漏所得稅額五六、三七五元，被告原核定除補稅外，另按漏稅
  額五六、三七五元處一倍罰鍰五六、三○○元（計至百元）。原告不服，主張其並
  非故意漏報，應免罰鍰等情，申請復查，經被告以九十一年九月十八日財北國稅法
  字第○九一○二二三九三六號復查決定，駁回其申請，原告仍未甘服，提起訴願，
  亦遭決定駁回，遂向本院提起行政訴訟。
二兩造聲明：
　(一)原告聲明：訴願決定及原處分均撤銷。
　(二)被告聲明：駁回原告之訴。
三兩造之爭點：
  原告主張其因通訊地址變更致未接獲系爭營利所得之扣繳憑單，非故意漏報，已依
  核定補繳稅款，請予免繳罰鍰，是否可採？
　(一)原告主張：
    1.原告八十七年度綜合所得稅申報與配偶分開辦理，經被告查獲短漏報股票獲利
      三筆：國巨六六、○○○元；矽品二八、、○○○元；大眾六五、四九○元，
      合計一五九、四九○元，應補稅款五六、三七五元，加罰一倍罰鍰五六、三○
      ○元在案。九十一年六月接獲被告補稅通知及罰款單，經被告承辦人員告知可
      先繳納補稅款，暫緩繳罰鍰，原告即遵照辦理。
    2.原告所以漏報系爭三筆所得，乃因當時通訊地址變更未接獲扣繳憑單所致，原
      告即無憑據可資申報，此未接獲扣繳憑單造成之漏失，並非可歸責於原告之過
      失。被告未先規勸人民，即逕先處以罰鍰，原告實難甘服。
　(二)被告主張：
    1.本件原告於辦理八十七年度綜合所得稅結算申報時，與其配偶張瑞霞所得分開
      申報並短漏報其本人營利所得計一五九、四九○元，短漏所得稅額五六、三七
      五元，被告原處分按漏稅額五六、三七五元處一倍罰鍰五六、三○○元（計至
      百元）。
    2.經查，依所得稅法規定，原告與其配偶之八十七年度所得應合併申報，至原告
      主張其並非故意漏報乙節。查原告及其配偶八十七年度綜合所得稅結算申報，
      皆係自行申報，並未與其配偶合併申報；因原告及其配偶八十七年度之所得額
      已超過當年度規定之免稅額七二、○○○元，是原告及其配偶並非無謀生能力
      者；又納稅義務人及其配偶之直系尊親屬，年滿六十歲，或無謀生能力者，可
      申報為納稅義務人之扶養親屬，然查原告及其配偶均未被列報為受扶養親屬，
      依所得稅法規定，原告及其配偶自應合併申報，原告未將其配偶所得合併申報
      ，即使非屬故意，亦難謂無過失，參照司法院釋字第二七五號解釋，「‧‧‧
      但應受行政罰之行為，僅須違反禁止規定或作為義務，而不以發生損害或危險
      為其要件者，推定為有過失，於行為人不能舉證證明自己無過失時，即應受處
      罰。」，是被告原處罰鍰，並無不合。
　　理  由
一本件原分案號為九十二年度訴字第○一○二四號，經行準備程序查明，原告僅對五
  六、三○○元之罰鍰部分起訴涉訟，未逾二十萬元，屬簡易程序案件，應改分「簡
  」案號，適用簡易程序進行，合先說明。
二按「納稅義務人之配偶，及合於第十七條規定得申報減除扶養親屬免稅額之受扶養
  親屬，有前條各類所得者，應由納稅義務人合併報繳。」、「納稅義務人已依本法
  規定辦理結算申報，但對依本法規定應申報課稅之所得額有漏報或短報情事者，處
  以所漏稅額兩倍以下之罰鍰。」分別為行為時所得稅法第十五條第一項及第一百十
  條第一項所明定。次按「人民違反法律上之義務而應受行政罰之行為，法律無特別
  規定時，雖不以出於故意為必要，仍須以過失為其責任條件。但應受行政罰之行為
  ，僅須違反禁止規定或作為義務，而不以發生損害或危險為其要件者，推定為有過
  失，於行為人不能舉證證明自己無過失時，即應受處罰。」司法院釋字第二七五號
  解釋可資參照。
三本件原告八十七年度綜合所得稅結算申報，與其配偶張瑞霞所得分開申報並短漏報
  其本人營利所得計一五九、四九○元，短漏所得稅額五六、三七五元，被告原核定
  除補稅外，另按漏稅額五六、三七五元處一倍罰鍰五六、三○○元（計至百元）。
  原告不服，就罰鍰部分，循序申請復查，提起訴願，遞遭決定駁回，復起訴主張其
  因通訊地址變更致未接獲系爭營利所得之扣繳憑單，非故意漏報，已依核定補繳
  稅款，請予免繳罰鍰，詳如其起訴狀事實欄所載理由等語。
四查原告八十七年度綜合所得稅結算申報，與其配偶分開申報，申報書均未載明配偶
  姓名，並短漏報其本人營利所得一五九、四九○元，應補徵稅額五六、三七五元，
  此有綜合所得稅申報書、核定通知書附原處分卷可稽，復為原告所不爭執，所爭執
  者僅罰鍰部分，惟查原告當年度確有國巨、矽品、大眾等系爭營利所得，數目亦非
  甚小，有申報綜合所得之經驗，此亦有準備程序筆錄在卷可憑，則其應與配偶之所
  得合併申報，縱非故意，亦難謂無過失，被告按所漏稅額處一倍罰鍰五六、三○○
  元（計至百元止），揆諸首揭規定及說明，核無違誤，訴願決定，予以維持，亦無
  不合，原告起訴意旨，非有理由，應予駁回。
五據上論結，本件原告之訴為無理由，依行政訴訟法第二百三十六條、第九十八條第
  三項前段，判決如主文。
中　　　華　　　民　　　國　　九十三　　年　　　二　　　月　　二十六　　日
                     臺 北 高 等 行 政 法 院   第 四 庭
                                               法　　官　　黃本仁
右為正本係照原本作成。
本件以訴訟事件所涉及之法律見解具有原則性者為限，始得於本判決送達後二十日內
向本院提出上訴狀並表明上訴理由，如已於本判決宣示後送達前提起上訴者，應於判
決送達後二十日內補具上訴理由（均按他造人數附繕本），且經最高行政法院許可後
方得上訴。
中　　　華　　　民　　　國　　九十三　　年　　　二　　　月　　二十七　　日
 　　　　　　　　　　　　　　　　　　          書 記 官　  姚國華
